【裁判字號】    99,消債聲,32
【裁判日期】    990407
【裁判案由】    聲請免責
【裁判全文】
臺灣板橋地方法院民事裁定            99年度消債聲字第32號
債  務  人  甲○○
代  理  人  青含國律師
上列債務人因消費者債務清理事件，本院裁定如下：
    主  文
債務人甲○○不免責。
    理  由
一、按「法院為終止或終結清算程序之裁定確定後，除別有規定
    外，應以裁定免除債務人之債務。」、「債務人有下列各款
    情形之一者，法院應為不免責之裁定，但債務人證明經普通
    債權人全體同意者，不在此限：一、於七年內曾依破產法或
    本條例規定受免責；二、隱匿、毀損應屬清算財團之財產，
    或為其他不利於債權人之處分；三、捏造債務或承認不真實
    之債務；四、因浪費、賭博或其他投機行為，致財產顯然減
    少或負擔過重之債務，而生開始清算之原因；五、於清算聲
    請前一年內，已有清算之原因，而隱瞞其事實，使他人與之
    為交易致生損害；六、明知已有清算原因之事實，非基於本
    人之義務，而以特別利於債權人中之一人或數人為目的，提
    供擔保或消滅債務；七、隱匿、毀棄、偽造或變造帳簿或其
    他會計文件之全部或一部，致其財產之狀況不真確；八、故
    意於財產及收入狀況說明書為不實之記載，或有其他故意違
    反本條例所定義務之行為」，消費者債務清理條例第132 條
    、第134條定有明文。
二、本件債務人甲○○聲請消費者債務清理事件，前經本院於民
    國98年12月25日裁定開始清算程序，並同時終止清算程序（
    本院98年度消債清字第176 號），上開終止清算程序部分因
    未經抗告而確定。經本院依職權函知全體無擔保債權人，就
    本院應否裁定免除債務人債務陳述意見結果，除第一商業銀
    行股份有限公司回覆債務人於該行已無借貸及中國信託商業
    銀行股份有限公司（下稱中國信託銀行）未回覆外，其餘債
    權人均具狀表明不同意債務人免責等情，亦有上開債權人之
    陳報狀在卷可佐。本件依債權人香港商香港上海匯豐銀行股
    份有限公司（下稱匯豐銀行）、南山人壽保險股份有限公司
    （下稱南山人壽保險公司）、臺灣新光商業銀行股份有限公
    司（下稱新光銀行）、國泰世華商業銀行股份有限公司（下
    稱國泰世華銀行）、萬泰商業銀行股份有限公司（下稱萬泰
    銀行）、台新國際商業銀行股份有限公司（下稱台新銀行）
    、聯邦商業銀行股份有限公司（下稱聯邦銀行）、渣打國際
    商業銀行股份有限公司（下稱渣打銀行）及兆豐國際商業銀
    行股份有限公司（下稱兆豐銀行）所提出之債務人信用卡及
    現金卡之消費明細表、保單借款明細及交易明細表所示，債
    務人使用匯豐銀行現金卡，於93年3月至94年5月共提領新臺
    幣（下同）8萬元，單筆最高提領2萬元（見本院卷98年度消
    債清字第176號第28頁）；債務人向南山人壽保險公司辦理
    3張保單借款，合計35萬元，單筆最高245,000元（見本院卷
    第20頁）；債務人使用新光銀行信用卡於92年8月20日代償
    中國信託銀行10萬元，於94年10月8日提領現金1萬元（見本
    院卷第25頁、第29頁）；債務人使用國泰世華信用卡，於94
    年2月至11月預借現金共27,470元，單筆最高1萬元，另債務
    人向該行申請簡易通信貸款，於93年4月23日獲撥款21萬元
    （見本院卷第38頁、第44頁）；債務人使用萬泰銀行現金卡
    ，於92年6月30日提領36,607元、同年7月28日提領15,000元
    、8月4日提領2萬元、11月合計提領11,000元、93年3月合計
    提領5萬元，同年4月合計提領13,500元（見本院卷第48頁）
    ；債務人使用萬泰銀行信用卡，於93年6月16日及94年10月
    24日分別預借現金15,000元及5,000元、94年12月28日及29
    日於愛的世界分別消費3,388元及2,318元、94年1月28日於
    太平洋崇光百貨股份有限公司消費總計6,382元（見本院卷
    第51至54頁）；債務人使用台新銀行現金卡，於92年8月預
    借現金5,000元、於92年9月預借現金達4萬元，單筆最高2萬
    元、於92年10月及94年12月分別預借現金2萬元、多筆消費
    為百貨公司及服飾，單筆最高4,460元（見本院卷第61頁）
    ；債務人使用聯邦銀行信用卡，於92年12月16日於真愛密碼
    股份有限公司及NONO漢中店分別消費2,866元及5,000元、93
    年2月5日於微風廣場消費共計10,965元，單筆最高3,424元
    ；93年2月12 日於遠東百貨股份有限公司板橋分公司消費共
    計15,985元，單筆最高7,250元、93年3月3日於新光三越百
    貨股份有限公司臺北站前分公司消費共計10,328元，單筆最
    高7,598元、於93年3月26日及94年2月21日電話預借現金分
    別為6萬元及12,000元、94年1月28日於太平洋崇光百貨股份
    有限公司消費6,770元、94年4月7日於可麗兒服飾消費4,900
    元（見本院卷第64至67頁）；債務人使用渣打銀行信用卡於
    93年6月18日代償中國信託銀行欠款63,000元（見本院卷第7
    1頁）；債務人使用兆豐銀行於92年8月20日代償台新欠款12
    萬元、於93年6月10日預借現金2萬元、於94年1月及同年2月
    分別預借現金1萬元及5,000元、於94年4月7日預借現金1萬
    元（見本院卷第101至110頁）。依債務人上開消費及預借現
    金之金額、次數及消費明細內容等，可認債務人並未謹慎消
    費、撙節開支，節省生活非必要性之支出以求致力還款予各
    債權人，反以辦理現金卡、信用卡之方式，為大量、非必要
    性之消費支出行為，致負擔過重之債務。且債務人亦具狀略
    稱：因經濟不景氣導致工作時常放無薪假，對國泰世華銀行
    及台新銀行債務部份，因為沒有現金才會去百貨公司買日常
    生活用品，本身甲狀腺亢進嚴重，無法正常工作才會又借了
    通信貸款，家中3位老人要照顧，2個小孩要撫養，不得已才
    會借錢，對渣打銀行及新光銀行的欠款部分，因我不懂法律
    ，所以越欠越多讓我無法喘息，對於萬泰銀行債務部分，因
    92年11月中即將臨盆，先生本身也有債務，無法負擔生產費
    用，我才會預借現金，在百貨公司消費都是因沒有現金才會
    用信用卡買2 個小孩的生活用品。希望債權銀行能體諒我曾
    經努力償還的心等語。矧依上開債務人信用卡、現金卡之消
    費明細表、交易明細表所示，以及債務人所自陳之收入、支
    出情形，堪認債務人有「因浪費、賭博或其他投機行為，致
    財產顯然減少或負擔過重之債務，而生開始清算之原因」情
    事存在。
三、綜上所述，本件堪認債務人有消費者債務清理條例第134 條
    第4款所規定之不應免責之情形存在，爰裁定如主文。
中    華    民    國    99    年    4     月    7     日
                  民事第三庭    法  官  楊千儀
以上正本係照原本作成。
如對本裁定抗告，須於裁定送達後10日內向本院提出抗告狀，並
應繳納抗告裁判費新臺幣1,000元。
中    華    民    國    99    年    4     月    7     日
                                書記官  劉鴻傑

司法院資訊處製作；財團法人民間司法改革基金會備份。
